【裁判字號】    99,交聲,1570
【裁判日期】    991011
【裁判案由】    違反道路交通管理處罰條例聲明異議
【裁判全文】
臺灣臺北地方法院交通事件裁定        99年度交聲字第1570號
原處分機關  臺北市交通事件裁決所
異  議  人
即受處分人  甲○○
上列異議人因違反道路交通管理處罰條例案件，對於臺北市交通
事件裁決所中華民國99年9月23日所為之處分（原處分案號：北
市裁罰字第裁22-ZIQ029954號），聲明異議，本院裁定如下：
    主  文
異議駁回。
    理  由
一、聲明異議意旨係以：異議人即受處分人甲○○於民國99年5
    月自宜蘭返途時，因大量汽車流量，誤闖ETC車道，致遭罰
    新臺幣（下同）40元通行費及600元罰單，因伊常在國外，
    於7月間返臺，其中收到600元罰單已立即繳清，惟獨漏1張
    40元過路費，後又收到本件3,000元罰單，伊甚為不服，伊
    豈有600元罰單都付，卻拒繳40元費用之理，就算有誤收，
    也不能罰如此重的罰鍰，請求撤銷原裁定，更為適當之裁定
    云云。
二、按汽車行駛於應繳費之公路、橋樑、隧道或輪渡，不依規定
    繳費者，處汽車所有人或駕駛人三千元以上六千元以下罰鍰
    ，並追繳欠費；而汽車駕駛人之行為有行經設有收費站之道
    路，不依規定停車繳費，當場不能或不宜攔截製單舉發者，
    得逕行舉發；且第一項逕行舉發，應記明車輛牌照號碼、車
    型等可資辨明之資料，以汽車所有人為被通知人製單舉發；
    道路交通管理處罰條例第7條之2第1項第6款、第4項、第27
    條第1項定有明文。次按用路人不依規定繳費，營運單位應
    依國道高速公路局查明之車籍資料，製發「補繳通行費及作
    業處理費通知單」，追繳通行費並加收作業處理費用；用路
    人應依「補繳通行費及作業處理費通知單」所列金額及繳費
    期限完成補繳，逾補繳期限截止日未繳納者，依法舉發，交
    通部臺灣區○道○○○路局電子收費申裝及欠費追繳作業注
    意事項第13條第2項、第17條亦有規定。復按送達，不能依
    前二條規定為之者，得將文書寄存送達地之地方自治或警察
    機關，並作送達通知書兩份，一份黏貼於應受送達人住居所
    、事務所、營業所或其就業處所門首，另一份交由鄰居轉交
    或置於該送達處所信箱或其他適當位置，以為送達。前項情
    形，由郵政機關為送達者，得將文書寄存於送達地之郵政機
    關，行政程序法第74條第1項、第2項定有明文。
三、經查：
（一）異議人於99年5月2日17時34分許，駕駛車牌1818-KG號自
      用小客車，行經國道五號公路頭城收費站，未申裝E通機
      而行駛北向第6車道之電子收費車道，因而未繳交通行費
      ，經經交通部臺灣區○道○○○路局（下稱高速公路局）
      委託遠通電收股份有限公司（下稱遠通公司）向異議人之
      應送達處所即臺北市松山區○○○路712 號5樓送達高速
      公路通行費催繳通知單，異議人未能於繳費期限99年6月
      25 日完成繳納，內政部警政署國道公路警察局以異議人
      「汽車行駛於應繳費之公路，不依規定繳費（未申裝戶行
      駛電子收費車道）」之違規行為而逕行舉發，嗣異議人向
      原處分機關提出申訴，經原處分機關調查結果，仍認異議
      人確有前開違規行為，依道路交通管理處罰條例第27條第
      1項、第85條第1項之規定，裁處異議人罰鍰3,000元等事
      實，此為異議人所不否認，並有內政部警政署國道公路警
      察局舉發違反道路交通管理事件通知單、採證照片、本件
      裁決書及送達證書等在卷可稽。是以，異議人所有之前揭
      車輛，於上開時間，未申裝E通機而行駛電子收費車道，
      因而未繳交通行費，經高速公路局委託遠通公司向異議人
      上址催繳補費，惟異議人未於繳費期限繳清，其違規行為
      即屬事證明確。
（二）又本件通行費補繳通知單，經高速公路局委託遠通公司於
      99 年6月9日依異議人戶址即上開車輛於監理機關登記之
      車主地址臺北市松山區○○○路712號5樓寄發，因未獲會
      晤本人，亦無受領文書之同居人、受雇人或應送達處所之
      接收郵件人員，乃依規定將該送達文書寄存於臺北榮星郵
      局，並製作通知書2份，1份黏貼於應受送達人應受送達人
      門首，另1份置於應送達處所信箱適當位置，以為送達等
      情，此亦有高速公路局委託遠通電收公司辦理電子收費業
      務送達證書影本、交通部臺灣區○道○○○路局頭城收費
      站99年8月18日高頭稽字第0990001554號函、異議人個人
      基本資料查詢等在卷可佐，揆諸上開行政程序法等規定，
      本件繳費通知單既已依行政程序法第74條為寄存送達，應
      已發生合法送達之效力。聲明異議意旨固以其本人常在國
      外致未收件云云，惟此難為行政機關或送達機構所得探悉
      ，仍屬可歸責於異議人之事由，而應自行承擔未能親自收
      受上開補繳通知單之不利益。
（三）此外，異議人認40元通行費衍生為3,000元罰鍰處罰過重
      云云，惟道路交通管理處罰條例第27條第1項有關法定效
      果等規定，係立法者衡酌行為人違法狀態及所生法益侵害
      所為立法裁量，而本件原處分機關既依規定，裁處法定最
      低罰鍰金額，對於異議人自非有裁量濫用情事，縱異議人
      認立法裁量不當有須檢討修正之必要，惟此非行政及司法
      機關權限範疇，亦與本件交通違規事實無涉，自非本院所
      得審究，附此敘明。
四、綜上，原處分機關認異議人有「汽車行駛於應繳費之公路，
    不依規定繳費」之違規，依道路交通管理處罰條例第27條第
    1項規定，裁處異議人罰鍰3千元，並無不當，是本件聲明異
    議意旨，難認有理由，應予駁回。
據上論斷，應依道路交通案件處理辦法第19條，裁定如主文。
中    華    民    國    99    年    10    月    11    日
                            交通法庭法  官  林瑋桓
以上正本證明與原本無異
如不服本裁定應於送達後5日內向本院提出抗告狀
                                    書記官  鄭伊芸
中    華    民    國    99    年    10    月    11    日

司法院資訊處製作；財團法人民間司法改革基金會備份。
